【裁判字號】    98,上訴,4331
【裁判日期】    981208
【裁判案由】    偽造文書等
【裁判全文】
臺灣高等法院刑事判決                98年度上訴字第4331號
上  訴  人
即  自訴人  癸○○
自訴代理人  林瑞富律師
被      告  甲○○
            卯○○
            辛○○
            乙○○○
            丙○○
            庚○○
            丁○○
            寅○○
            己○○
            丑○○
            戊○○
上  十一人
共      同
選任辯護人  楊金順律師
            羅豐胤律師
            林正雄律師
被      告  壬○○
            子○○
上  二  人
共      同
選任辯護人  施竣中律師
上列上訴人因被告等偽造文書等案件，不服臺灣士林地方法院96
年度自字第10號、98年度自字第8號，中華民國98年8月21日第一
審判決，提起上訴，本院判決如下：
    主  文
上訴駁回。
    理  由
一、自訴暨追加自訴意旨略以：(一)緣被告甲○○為龍邦建設股份
    有限公司（下稱龍邦公司）之董事長，被告丑○○、卯○○
    、辛○○、乙○○○均係龍邦公司董事，被告丙○○係龍邦
    公司總經理，被告庚○○係龍邦公司承辦人，被告丁○○係
    龍邦公司協理，被告寅○○、己○○均係龍邦公司參與會議
    代表，被告戊○○為龍邦公司副理，均為從事業務之人，被
    告子○○、壬○○為自訴人癸○○同父異母弟弟。龍邦公司
    於民國（下同）86年4 月24日與自訴人所訂立之土地買賣契
    約書，形式上雖將自訴人所有之北投區○○路194號建物（
    建號第10533，自訴人及其兄陳敬孟各持有1/2所有權及第10
    532 號）列為買賣標的，但自訴人實非以對價售屋，目的在
    於拆除房屋，以供日後合建，並無將房屋過戶予龍邦公司之
    意，上開龍邦公司之人員竟勾結被告壬○○（被告壬○○部
    分見後述(三)），於89年10月20日偽造建號第10532號、第105
    33號建築改良物買賣移轉契約書，向台北市稅捐稽徵處北投
    分處虛偽申報系爭房屋買賣契稅，並於89年11月13日持向地
    政機關行使辦理虛偽之房屋所有權移轉登記，使承辦之公務
    員將其登記為龍邦公司所有，而認被告即上開龍邦公司人員
    涉有刑法第216條、第210 條行使偽造私文書罪及同法第214
    條之使公務員登載不實罪嫌云云。(二)龍邦公司人員明知「溫
    泉」管路所有權及溫泉使用權為自訴人癸○○單獨所有，為
    期能取得溫泉使用權，竟基於偽造私文書及業務登載不實文
    書之犯意聯絡，與訴外人洪淑清（壬○○代簽字）、郭秋月
    （子○○代簽字）、陳敬盈、陳志源（陳敬崇代簽字）、陳
    志行5人，於91年6月11日共同簽定合建契約，並於契約書中
    約定「本基地內原屬陳靜哲所有權之溫泉管路管線部分，甲
    方同意無償提供本大樓住戶永久使用，但有關水費及日後溫
    泉、設備維護相關費用則由全體住戶共同負擔」等不實內容
    ，將原屬自訴人癸○○所有之「溫泉」管路所有權及溫泉使
    用權，無償提供龍邦所建大樓住戶永久使用之。龍邦公司上
    開人員再與被告壬○○、子○○共同於92年5 月21日在龍邦
    建設股份有限公司召開會議，達成決議並作成「合建地主同
    意溫泉管路同意依法先行辦理權利移轉與龍邦公司，以確保
    全體住戶權利」，及由「合建地主出具溫泉過戶同意書予龍
    邦公司」之會議紀錄；前述龍邦公司人員並於92年5 月23日
    ，持台北自來水事業處溫泉使用權過戶聲請書、建築改良物
    所有權狀影本，向臺北自來水事業處申請溫泉使用權之過戶
    移轉登記，嗣經臺北市政府受理申請成功在案，而認被告等
    人涉有刑法第216條、第210 條行使偽造私文書罪、第215條
    之業務登載不實文書罪及同法第214 條之使公務員登載不實
    罪，被告子○○、壬○○另涉有刑法第342 條背信罪嫌云云
    。
    (三)被告壬○○受自訴人癸○○之授權保管自訴人所有之普通
    印章、印鑑章及印鑑證明，詎被告壬○○意圖為自己或第三
    人之不法利益而違背其職務，先詐騙自訴人在土地買賣契約
    書上簽名後，持其保管之自訴人普通印章加蓋於其上，後又
    將前揭所保管之印鑑章及印鑑證明交付與龍邦公司人員，並
    與龍邦公司人員勾串完成本件虛偽買賣並辦理建物所有權移
    轉登記予龍邦公司，而認被告壬○○所為係該當刑法第 216
    條、第210條、第214條、第342條等罪嫌云云。
二、按犯罪事實應依證據認定之，無證據不得認定犯罪事實，刑
    事訴訟法第154條第2項定有明文；又不能證明被告犯罪者，
    應諭知無罪之判決，同法第301條第1項亦有明定。次按檢察
    官就被告犯罪事實，應負舉證責任，並指出證明之方法，刑
    事訴訟法第161條第1項定有明文，亦即檢察官就被告之犯罪
    事實應負實質之舉證責任，以貫徹無罪推定原則，該檢察官
    應負實質舉證責任之規定係編列在本法第一編總則第十二章
    「證據」中，故於自訴程序之自訴人亦同有適用（最高法院
    91年度第4 次刑事庭會議決議第11項參照）。再按事實之認
    定，應憑證據，如未能發現相當證據，或證據不足以證明，
    自不能以推測或擬制之方法，為裁判基礎；又認定犯罪事實
    所憑之證據，雖不以直接證據為限，間接證據亦包括在內；
    然而無論直接或間接證據，其為訴訟上之證明，須於通常一
    般之人均不致有所懷疑，而得確信其為真實之程度者，始得
    據為有罪之認定，倘其證明尚未達到此一程度，而有合理之
    懷疑存在時，事實審法院復已就其心證上理由予以闡述，敘
    明其如何無從為有罪之確信，因而為無罪之判決，尚不得任
    意指為違法，此有最高法院40年臺上字第86號、76年臺上字
    第4986號判例足參。
三、自訴人認被告等涉犯上開罪嫌，無非係以：自訴人與龍邦公
    司所訂立之86年4 月24日土地買賣契約書、台北市○○區○○路194號（建號10533）癸○○所有權建物謄本、台北自來
    水事業處委託金融機構代收水費收據（92.5.9）、龍邦與訴
    外人洪淑清等5人所訂「合建契約書」封面及第6頁第11項全
    文、龍邦92.5.21在台北所開溫泉事項會議紀錄、龍邦於92.
    5.23向台北自來水處提出之「溫泉使用權過戶聲請書」、龍
    邦出具「同意供全體住戶無償使用」同意書、台北市政府工
    務局87.8.24 所發「拆除執照」（87拆字066號）、龍邦87.
    10.2簡便行文表載明：「本基地最遲須在87年10月31日前進
    行拆除」、癸○○出具之 86.6.10「房屋拆除同意書」、龍
    邦與自訴人所訂 86.4.16協議書第1、2頁影本、台北市稅捐
    稽徵處北投分處 90年度契稅繳款書、癸○○於88年7月28日
    所出具之證明書影本、龍邦公司90.3.12會議紀錄影本1張、
    龍邦公司91.3.20丙○○總經理所發（91）龍總字01、7號函
    影本龍邦公司91.5.15（91）龍總字027號函影本、龍邦公司
    90.6.29（90）龍開設字0629號函影本、龍邦公司90.5.30（
    90）龍開設字0530 號函影本、龍邦公司91.5.14下午會議紀
    錄影本、台北市政府工務局87拆字第066 號拆除執照卷影本
    資料、被告偽造之「建築改良物買賣所有權移轉契約書」影
    本、虛偽不實建物買賣之契稅繳款收據三張影本等資料為其
    主要論據。訊據被告甲○○、卯○○、辛○○、乙○○○、
    丙○○、庚○○、丁○○、寅○○、己○○、戊○○、壬○○、子○○均堅詞否認有何自訴人所指之前開犯行，甲○○
    辯稱：伊固為龍邦公司負責人，並簽訂系爭土地買賣契約書
    、合建契約，但伊只負責決策部分，對於磋商細節部分伊並
    不清楚，是委由龍邦公司事業單位處理等語；被告卯○○、
    辛○○、乙○○○均辯稱：僅單純擔任龍邦公司董事，基於
    分層負責之理，未實際參與本件土地買賣契約、合建案業務
    之執行等語；被告丙○○辯稱：伊雖於89年至92年間擔任龍
    邦公司總經理，但實際辦理建物過戶、溫泉過戶部門是由開
    發、業務、工程等部門負責，伊實際參與情形較少等語；被
    告庚○○辯稱：伊並非係爭土地開發案之承辦人，伊在龍邦
    公司任職期間為89年10月26日至91年2月8日，並擔任開發設
    計部專員，其所製作之會議紀錄句句屬實，且經在場人同意
    後簽名，並無虛偽造假，另係爭土地開發案買賣契約簽署時
    ，伊尚未至龍邦公司任職，且自訴代理人所舉自證5至8、自
    證14至17等文件簽署、申請之時間，均於被告離開龍邦公司
    之後，承辦上開業務之人均非被告等語。被告丁○○辯稱：
    未參與系爭建物之過戶事宜，伊是於89年12 月1日至94年10
    月任職台北公司，有參與合建契約之訂立及施工，自訴人在
    多次協調會中搗亂，但91年5 月30日最後一次合建契約會議
    ，被告有同意簽名，溫泉部分我們找地主開會後，依法辦理
    產權過戶等語；被告寅○○辯稱：伊擔任客服部門，溫泉過
    戶是依照會議紀錄由伊持相關證件親自去辦理，並無虛偽造
    假，伊有參與92年5 月21日會議紀錄等語。被告己○○辯稱
    ：伊是工務部門機電人員，92年5 月21日會議伊是到場報告
    溫泉之用途，沒有參與辦理溫泉過戶、系爭建物過戶等語。
    被告戊○○辯稱：89年10月至91年12月在台北公司擔任開發
    部主管，關於協議書及土地買賣契約書並無參與，雖有參與
    91年6月11日合建契約書，但91年5月30日會議自訴人也同意
    將10個地主改為5 個地主，自訴人已非合建契約當事人，公
    司都是依法行事等語；被告壬○○、子○○均辯稱：從未替
    自訴人保管印鑑章及印鑑證明，辦理建物移轉登記之印鑑章
    及印鑑證明均是自訴人自行提出，並非伊代理或代保管等語
    。
四、經查：
  (一)按告訴或請求乃論之罪，自訴人於第一審辯論終結前，得撤
    回其自訴，刑事訴訟法第325條第1項定有明文，是自訴人之
    撤回自訴應以告訴或請求乃論之罪為限。經查，自訴人雖於
    96年12月18日具狀撤回對被告寅○○、己○○之自訴（見原
    審卷一第191 頁），然本案自訴人因認被告寅○○、己○○
    涉犯之行使偽造私文書、業務上登載不實文書罪及使公務員
    登載不實事項等罪嫌，均非告訴或請求乃論之罪，依前揭規
    定，本件自訴人所為之撤回自訴，自不生撤回自訴之效力。
  (二)按偽造文書可分為「有形之偽造」及「無形之偽造」，「有
    形之偽造」係指無製作權之人，假冒他人之名義而製作文書
    。「無形之偽造」則係指有製作權之人，以自己名義，製作
    內容不實之文書；或行為人向有製作權之人為虛偽之報告或
    陳述，使之據以製作內容不實之文書。刑法第210 條之偽造
    私文書罪，係以無製作權人，假冒他人之名義而製作文書為
    構成要件，倘以自己名義製作之私文書，縱屬內容不實，除
    合於同法第215 條規定成立業務登載不實罪外，不發生偽造
    私文書問題（參照最高法院92 年台上字第921號判決意旨）
    。經查91年6 月11日之「合建契約書」內容表彰合建契約雙
    方之權利義務關係，屬私文書無誤，且該契約書係被告甲○○代表龍邦公司與訴外人陳敬盈、陳志行、陳志源、洪淑清
    、郭秋月等5人簽訂，有該合建契約書1份可憑，被告甲○○
    與訴外人陳敬盈等5 人既為契約當事人，簽署上開合建契約
    書自屬有權製作，不發生偽造私文書之問題，合先敘明。
  (三)按刑法第215 條從事業務之人登載不實罪，均須以行為人明
    知為不實之事項，而登載於業務上作成之文書，足以生損害
    於公眾或他人為要件，倘所登載之事項確屬真實，自無從以
    刑法第215 條相繩，至於所登載之真實事項其內容是否涉及
    違法或不當，則屬偽造文書罪章以外之範疇，應視個案情形
    認定有無違反其他相關法規、應否負起行政、刑事或民事之
    相關責任，惟仍不得以文書內容之適法與否、適當與否，進
    而推認該文書內容屬於虛偽。自訴人雖一再堅稱溫泉管線管
    路所有權為自訴人單獨所有，被告等於92年5 月21日光明路
    合建案溫泉管路過戶事宜之會議中擅自決議，先行辦理權利
    移轉登記予龍邦公司，並製作會議記錄，內容顯屬不實云云
    。但查文書內容之真正與文書內容本身是否適當適法，分屬
    不同範疇，應分別以觀而不可混淆，故本院應審究在於被告
    寅○○、己○○、丁○○、壬○○、子○○等人是否有於92
    年5月21日開會？決議內容是否如會議記錄所載？查92年5月
    21日光明路合建案溫泉管路過戶事宜之會議紀錄，為被告即
    龍邦公司客服部員工寅○○所製作，業據被告寅○○供承在
    卷，有該會議紀錄影本1 份可查，確屬被告寅○○本於其業
    務所製作之文書無訛，又該會議紀錄所載討論事項及決議內
    容即為當日開會內容，復據被告寅○○、己○○、丁○○、
    壬○○、子○○分別供述明確，該會議紀錄內容係根據下開
    86年4 月16日合建「協議書」內附件之約定而來，（詳見下
    述(七)部分），並無不實，是上開會議記錄並未登載不實，已
    堪認定。
  (四)被告甲○○曾於86年4 月24日代表龍邦公司就台北市○○區
    ○○段1小段第233、234、227等地號土地及該土地上之第10
    532號至第10538 號、第11303號等建號之建物與自訴人及其
    兄弟簽訂土地買賣契約書等情，業經被告甲○○於原審審理
    時自承在卷，並有前開土地買賣契約書1 紙在卷可稽（見96
    年自字第10號卷(一)第15頁）。上開土地買賣契約書為自訴人
    癸○○親自簽名乙節，復為自訴人、自訴代理人在原審中所
    不爭執，且自訴人癸○○於另案偵查中曾證稱：與龍邦公司
    合建之事有經過伊同意，對協議書內容均清楚，因為4 姊妹
    不同意，才以買賣方式進行，伊原本不同意，因伊持分最多
    ，是陳敬孟勸伊同意，買賣土地之價金都是經由大家同意等
    語（見台灣士林地方法院檢察署88年他字第52 號卷第185頁
    至第186頁、第188頁），並有出售上開土地之價金分配協議
    書在卷可稽（見98年自字第8 號卷第40頁），雖自訴人稱係
    偽造，但未舉證以實其說，足見上開土地買賣契約書是自訴
    人知情且同意簽訂。參以上開契約書第一條「買賣標的」業
    已約明龍邦公司所買入者，除台北市○○區○○段1 小段第
    233 、234、2 27 等地號土地外，另包括座落上開土地上之
    第10532號至第10538 號、第11303號等建號之建物。而該條
    之記載約佔契約首頁之三分之一，位置並非不明顯，一般人
    一見即知該買賣標的所指為何，且記載該標的文字並無字體
    較小、模糊、不清楚之情形，又該契約第4條、第6 條、第8
    條、第9條、第10 條、第12條之內容分別提及「房地點交手
    續」、「房屋以房屋稅課稅現值或房屋評定標準價格為申報
    增值稅及契稅之價款」、「房地之產權清楚」、「本約房地
    於未移交前」、「房地移交…乙方應於甲方付清尾款之同時
    ，將房屋騰空點交甲方」，益證該土地買賣契約包括系爭建
    物（即第10533 號建物），龍邦公司既為上開建物之買受人
    ，依法辦理該建物所有權移轉登記，自無何偽造文書及使公
    務員登載不實之犯行。
  (五)雖自訴人以上開建物係供日後拆除，實際上並無買賣對價，
    並無過戶給龍邦公司云云。然前揭土地買賣契約書明確約定
    買賣標的包括土地及其上建物乙節，已如前述說明，按龍邦
    公司向自訴人等地主買受上開土地以便與自訴人所有之土地
    合建房屋，為排除將來合建時拆除地上物之障礙，始將土地
    與地上物一併價買，否則，如土地與建物分屬不同人所有，
    則地上物拆除恐生糾紛，是龍邦公司購買上開土地時併將其
    上之建物一併買受，總價金包括土地及其上之建物，此有上
    開土地買賣契約為憑，不能因支付總價金時敘明係土地款而
    認為不包括建物在內，自訴人指建物部分無對價，並無可採
    。再土地之價值，依土地利用之經濟效益有不同，雖毗鄰之
    土地亦然，有因土地合併利用之必要，以高價買受毗鄰之畸
    鄰地者，所在皆有，是自訴人所出售土地之地價與自訴人向
    他人購買之毗鄰土地之地價互有出入，與常情無違，不能因
    而認定買賣不實。況且陳敬孟建號第10533 號建物經龍邦公
    司對自訴人之兄陳敬孟提起請求所有權移轉登記事件，業經
    臺灣台北地方法院87年訴字第1281號、本院88年度上易字第
    195號民事事件（見96年自字第10號卷(一)第155頁），判決被
    告陳敬孟應將第10533 號等建物辦理所有權移轉登記及交付
    予原告龍邦公司等情確定，業經原審調取上開卷宗查證屬實
    ，並有前開民事判決書2 份存卷可查，是龍邦公司依據上開
    土地買賣契約書之約定，據以辦理第第10532號、第10533號
    建物所有權移轉登記，並無偽造文書之情形。
  (六)再據卷附之自訴人所有之第10532 號建物辦理所有權移轉登
    記時，除須提出買賣雙方用印之建築改良物買賣所有權移轉
    契約書外，尚須交付自訴人之印鑑證明、權狀正本及戶口名
    簿影本方可辦理（原審卷(二)第15頁至第31 頁第10533號建物
    已於93年7 月30日辦竣滅失登記）。倘自訴人未前往戶政機
    關申請印鑑證明，提出權狀正本及戶口名簿影本，並於過戶
    文件上用印，如何辦理？自訴人雖又指稱：因將本人之印鑑
    章、印鑑證明交予被告壬○○保管，是壬○○未經其同意，
    持其印鑑章及印鑑證明辦理上開建物所有權移轉登記云云。
    然自訴人有將其本人印鑑章、印鑑證明交予被告壬○○保管
    乙節，為被告壬○○所否認，自訴人固提出本人於88年7月2
    8日出具之證明書為憑（見98年自字第8號卷26頁），但該證
    明書(二)已載明「有關共有家產於執行上所使用之印章，均係
    經全體兄弟同意交予總幹事壬○○使用（個人印鑑章之使用
    除外）」，顯見自訴人交予被告壬○○保管使用之印章絕非
    個人印鑑章，且遍查前開證明書之內容，亦無自訴人須交付
    印鑑章、印鑑證明供被告壬○○使用之約定，參以上開建物
    辦理過戶時提出之自訴人印鑑證明是台北市北投區戶政事務
    所於89年10 月5日所出具，較上開證明書書立之時間為後，
    殊無可能如自訴人所稱有將印鑑證明交被告壬○○保管之情
    ，再者上開第10533 建號建物為自訴人及訴外人陳敬孟所有
    （持分各1/2），非屬共有家產，建號第10532號建物則係自
    訴人所獨有乙節，有建築改良物所有權狀影本2 份及土地買
    賣契約書附卷可考，又與前開證明書所載「共有家產」之情
    形不同，自難認被告壬○○有持自訴人之印鑑章、印鑑證明
    虛偽辦理上開建物之買賣及所有權移轉登記，自訴人前開指
    訴顯與事實有間，尚難憑信。至自訴人又指被告壬○○持有
    其保管自訴人普通印章之機會，於詐欺自訴人在土地買賣契
    約書上簽名後，持上開保管中之印章加蓋在上開契約上，涉
    嫌偽造文書一節，查自訴人自承親自在該買賣契約書上簽名
    ，並非被詐欺，已如上述，自訴人既親自簽名，則被告壬○○自無未經自訴人同意持印章加蓋其上之必要，是被告壬○○被訴偽造文書及背信，其犯罪均屬不能證明。
  (七)自訴人等地主與龍邦公司於86年4月16日所訂立之協議書（
    見96年自字第10號卷第130 頁），自訴人在另案偵查中證稱
    ：…對協議內容均清楚…等語，已如上述，該協議書上有自
    訴人之簽名蓋章，協議書上有附件，附件與協議書接縫處均
    有加蓋甲、乙雙方之騎縫印章，足見附件係於訂立協議書時
    即附在協議書之後面，該附件就建材與設備均有詳細說明，
    其中自訴人所指之被告偽造之「…溫泉所管路之所權歸屬癸○○所有，但同意無償提供本大樓全體住戶永久使用…」等
    情，亦列在附件特約事項之三內，自訴人不能諉為不知，自
    難認係被告等所偽造。至91年6 月11日所簽訂之合建契約書
    其第4條第11 項內，亦有類似之約定（見96年自字第10號卷
    (一)第23頁），係援自先前自訴人同意之協議書，被告等並無
    何偽造之故意甚明。另有關溫泉申請終止及辦理過戶之依據
    ，由本處所供給溫泉之供需雙方權利義務關係，悉依「本處
    附設溫泉營業章程」之規定，依該章程第4 條：「用戶申請
    溫泉過戶時，應檢具溫泉使用場所已以申請人名義登記之建
    物所有權狀，向本處陽明營業分處辦理，如有欠費並應付清
    」及第6條第2項：「用戶房屋拆除改建時，…因土地分割或
    轉售致增加所有權人，得共同使用原溫泉。」是以溫泉過戶
    時，應檢具溫泉使用場所之建物所有權證明文件，集合用戶
    須附合法成立之管理委員會核備文件或全體用戶之建物權屬
    證明，並承擔前用戶之一切義務，如不願承擔時，須依新設
    方式辦理等情，有台北市自來水事業處陽明營業分處98 年2
    月10 日函及檢附之台北市自來水事業處附設溫泉營業章程1
    份在卷可稽（見96年自字第10號卷(二)第214頁至第215頁、第
    230頁），查裝置於台北市○○區○○路194號上之白磺12口
    徑1支、青磺12口徑1支溫泉裝置使用權，經龍邦公司之承辦
    人員即被告寅○○於92年5 月23日持申請書、同意書、建物
    所有權狀（第10533 建號）、土地所有權狀（溫泉段一小段
    第233、234地號）等資料，向台北市自來水事業處陽明營業
    分處申請過戶等事實，業據被告寅○○於原審審理時供述明
    確（見原審卷(四)第147 頁），有上開台北市自來水事業處陽
    明分處函文及檢附之申請書、同意書、建物及土地所有權狀
    影本等資料在卷可考，堪信屬實。是依上開規定，龍邦公司
    既已取得上開土地、建物之所有權，持上開建物、土地所有
    權狀等證明文件，向陽明營業分處申請辦理溫泉過戶，符合
    前開章程之規定，當無偽造文書犯行可言。況且被告據以行
    使之建物所有權狀、土地所有權狀等文件既無虛偽不實情事
    存在，已如前述認定，自訴人又未提出被告等將不實之事項
    使公務員登載於何文書之證據，自與刑法第214 條之構成要
    件有間，是被告等此部分亦無偽造文書可言，被告壬○○、
    子○○亦無何背信行為。
  (八)至於龍邦公司登記表上固記載被告卯○○、辛○○、乙○○○、丑○○為該公司董事，惟自訴人所舉之前開各項書證，
    並無被告卯○○、辛○○、乙○○○、丑○○等人之簽名、
    印文，被告卯○○、辛○○、乙○○○、丑○○復否認有為
    自訴人所指之上開偽造文書等犯行，自訴人徒以被告卯○○
    等人為公司之董事，參與公司之董事會會議，即認被告等涉
    有犯行顯屬速斷，是依卷內現存之證據，顯不足以證明被告
    卯○○、辛○○、乙○○○、丑○○有何自訴人所指之偽造
    私文書後持以行使或業務上登載不實文書，使公務員在所掌
    所有權登記及溫泉過戶上登載不實之犯行。
  (九)證人即代辦上開建物所有權移轉之代書楊明煌在原審中雖到
    庭證稱：移轉登記所需文件是誰交的不記得了，案子是龍邦
    公司委託伊辦的，伊未見過自訴人癸○○等語（見原審卷(四)
    第116 頁），然上開建物所有權移轉契約書並不能證明係被
    告等所偽造，已如上述，則證人是否見過自訴人或該契約書
    是何人交付，均不能為被告等不利之認定。
五、綜上所述，自訴人所舉諸般證據均不足以令本院排除合理懷
    疑，認被告等確犯有自訴意旨所稱行使偽造私文書、行使業
    務上登載不實文書或使公務員登載不實文書、背信等犯行，
    此外，復查無積極證據足資證明被告等有自訴人所指之犯行
    ，本案核屬不能證明被告等犯罪。
六、原審以被告甲○○、卯○○、辛○○、乙○○○、丙○○、
    庚○○、丁○○、寅○○、己○○、丑○○、戊○○、壬○○、子○○等犯罪不能證明為由，諭知被告等均無罪之判決
    ，經核尚無違誤。自訴人上訴略以：原審未能察明，逕認自
    訴人自願把溫泉權利無償贈送龍邦公司，且原審無法否認溫
    泉房屋未曾有買賣價金之事實，而判決溫泉房屋為龍邦公司
    所買受，係違法判決；另原審引用被告所主張「甲方無償提
    供溫泉管路給本大樓住戶使用」云云，既係無償，何有買賣
    存在？原審捨棄兩造86年4 月16日協議書第二條明定被告向
    自訴人等購買土地之每坪單價及總價金，則顯然房屋價金是
    零，無買賣關係存在，則所訂虛偽房屋買賣契約即是偽造私
    文書，所辦理契稅申報繳納、房屋所有權移轉登記等事宜，
    係使公務員登載不實之犯行云云為由，指摘原判決不當，惟
    查：本案並無證據足以證明被告甲○○、卯○○、辛○○、
    乙○○○、丙○○、庚○○、丁○○、寅○○、徐敝桓、丑
    ○○、戊○○、壬○○、子○○等共13人有何偽造文書、背
    信之事實，此業據原判決於判決理由內均詳予論述，且並無
    違背經驗法則及論理法則。又按證據之取捨及證據證明力如
    何，均屬事實審法院得自由裁量、判斷之職權，苟其此項裁
    量、判斷，並不悖乎通常一般之人日常生活經驗之定則或論
    理法則，且於判決內論敘其何以作此判斷之心證理由者，即
    不得任意指摘其為違法。自訴人上訴仍執陳詞，對於原審依
    職權所為之證據取捨以及心證裁量，重為爭執，仍無從使本
    院形成被告有罪之心證，且並未提出其他積極證據以供調查
    ，其上訴為無理由，應予駁回。
七、被告卯○○、辛○○、乙○○○、丙○○、丑○○均經合法
    傳喚無正當理由不到庭，爰不待其陳述，逕行判決。
據上論斷，應依刑事訴訟法第368條、第371條，判決如主文。
中    華    民    國    98    年    12    月    8     日
                  刑事第六庭  審判長法  官  林堭儀
                                    法  官  郭豫珍
                                    法  官  張明松
以上正本證明與原本無異。
自訴部分如不服本判決，應於收受送達後10日內向本院提出上訴
書狀，其未敘述上訴之理由者並得於提起上訴後10日內向本院補
提理由書（均須按他造當事人之人數附繕本）「切勿逕送上級法
院」。
                                    書記官  廖麗蓮
中    華    民    國    98    年    12    月    8     日


司法院資訊處製作；財團法人民間司法改革基金會備份。
